【裁判字號】    98,消債清,132
【裁判日期】    980824
【裁判案由】    聲請清算程序
【裁判全文】
臺灣高雄地方法院民事裁定           98年度消債清字第132號
聲  請  人  甲○○
代  理  人  施吉安律師
上列當事人因消費者債務清理事件聲請清算，本院裁定如下：
    主  文
聲請駁回。
聲請費用由聲請人負擔。
    理  由
一、聲請意旨略以：聲請人甲○○前因消費借貸、自用住宅借款
    、信用卡契約等原因，對如附表所示金融機構負有如附表所
    示債務，。聲請人雖曾於95年5 月間，與無擔保債權銀行中
    之最大債權銀行寶華銀行依金融主管機關協調成立之中華民
    國銀行公會會員辦理消費金融案件無擔保債務協商機制與如
    附表所示之無擔保債權人達成分期還款協議，每月需償還10
    ,043 元，惟聲請人工作收入不穩，平均每月薪資僅22,000
    元，除負擔聲請人自身生活費用每月10,000元，尚須繳付房
    貸每月17,500元及扶養父親林藏碧，每月支出扶養費用3,00
    0 元，實已無能力支付協商款項，係因不可歸責於己之事由
    ，致履行有重大困難。且債務總額達2,173,218 元，實有不
    能清償債務之情，爰依法聲請准予裁定清算等語。
二、按「為使負債務之消費者得依本條例所定程序清理其債務，
    以調整其與債權人及其他利害關係人之權利義務關係，保障
    債權人之公平受償，謀求消費者經濟生活之更生及社會經濟
    之健全發展，特制定本條例。」、「債務人不能清償債務或
    有不能清償之虞者，得依本條例所定更生或清算程序，清理
    其債務」，消費者債務清理條例第3 條定有明文。是消費者
    債務清理條例之立法，其中心思想乃認陷於經濟上困境之消
    費者若任其於惡性循環之債務窘境中自生自滅，其將衍生嚴
    重之社會問題，致難以維持安定之社會經濟秩序，故有予之
    分別情形依更生或清算之程序清理其債務之必要，藉以妥適
    調整其與各相關債權人等間之權利義務關係，以謀求消費者
    經濟生活之更生機會，從而健全社會經濟發展。惟私法上之
    債之關係，係以當事人間之信賴關係為基礎，為社會經濟組
    織之重要支柱。當事人於以法律行為追求自己之利益之際，
    亦應顧及對方之利益，並考量債權債務在社會上之作用，本
    於誠實及信用之原則，行使其債權及履行其債務。故債務人
    之消費者欲以上開條例為其所負義務之調整者，自應本於誠
    信原則之本旨，僅在其不能清償債務或有不能清償之虞而使
    其陷於經濟上之困境時始得准許之。以避免其藉此善意之立
    法而惡意圖謀減免債務，致使社會陷於道德之危險，並因此
    使信用緊縮而造成社會經濟之動盪。
三、經查：
(一)聲請人曾於95年5月間與當時最大債權銀行寶華銀行，依「
    金融主管機關協調成立之中華民國銀行公會會員辦理消費金
    融案件無擔保債務協商機制」與如附表所示之無擔保債權人
    達成分期還款協議，每月需償還10,043元，有卷附協議書可
    參（見本院卷第39頁），已足認定。聲請人尚有中國信託房
    貸債務未加入前次協商，是聲請人於消債者債務清理條例施
    行後，聲請人已附具聯合徵信中心債權人清冊向最大債權銀
    行中國信託銀行請求協商而未成立。聲請人聲請清算，則依
    前揭條文之規定及說明，其自應有不能清償債務或有不能清
    償之虞，且此情形業使其陷於經濟上之困境時，法院始須准
    之進行更生或清算。
(二)聲請人主張其每月需支出生活必要費用支出10,000元，查聲
    請人主張之數額並未逾越內政部公告之98年度高雄市低收入
    戶最低生活費標準，並無過高之虞，應可採信。又聲請人主
    張其須扶養其父親林藏碧，每月支出扶養費用3,000 元，揆
    諸前開說明，尚無過高之虞，亦認足採。綜上，聲請人每月
    需支付之個人基本生活開銷及扶養費用總計13,000元。聲請
    人雖主張其尚須支出房貸債務每月17,500元，惟查聲請人雖
    為系爭債務之主債務人，但其上尚有供擔保之不動產可供清
    償，且該供擔保之不動產非屬聲請人之自用住宅，而無惡化
    聲請人家庭生活之擔憂，是系爭債務自應與聲請人之其他債
    務公平受償，非得由聲請人於必要費用中加以主張，併與敘
    明。
(三)聲請人主張其每月薪資22,000元，有聲請人出具之收入切結
    書、95、96年度綜合所得稅各類所得資料清單在卷可證，已
    足認定。是聲請人之收入扣除前開支出後，每月尚餘9,000
    元得供還款之用，聲請人之債務總額雖高達2,173,218 元，
    為其每月得還款金額之240 倍以上，仍得於20年左右清償完
    畢，以聲請人44歲之年齡，距法定退休年齡尚有20餘年，應
    無不能清償之虞。
四、綜上所述，本件聲請人未能舉證證明有何不可歸責於己而毀
    諾之事由存在，其依原協商條件履行亦非顯有重大困難，核
    其聲請係屬聲請清算之要件不備，應予駁回。
五、依消費者債務清理條例第11條第1 項、第8 條前段，裁定如
    主文。
中    華    民    國    98    年    8    月    24    日
                  民事第四庭  法  官  陳樹村
正本係照原本作成。
如不服本裁定，應於裁定送達後10日內，以書狀向本院提出抗告
，並繳納抗告費新臺幣1,000 元。
中    華    民    國    98    年    8    月    24    日
                              書記官  葉姿敏
附表：
┌──┬────────────┬────────┬───────┐
│編號│債權人                  │金額（新台幣）  │種    類      │
├──┼────────────┼────────┼───────┤
│1   │第一銀行                │31,000元        │信用卡消費款  │
├──┼────────────┼────────┼───────┤
│2   │渣打國際商業銀行        │1,705,000元     │房屋貸款      │
├──┼────────────┼────────┼───────┤
│3   │荷蘭銀行                │198,000元       │信用卡消費款  │
├──┼────────────┼────────┼───────┤
│4   │萬泰銀行                │45,000元        │信用卡消費款  │
├──┼────────────┼────────┼───────┤
│5   │台新銀行                │115,218元       │信用卡消費款  │
├──┼────────────┼────────┼───────┤
│6   │大眾商業銀行            │31,000元        │信用卡消費款  │
├──┼────────────┼────────┼───────┤
│7   │中國信託商銀            │48,000元        │信用卡消費款  │
├──┼────────────┼────────┼───────┤
│8   │良京實業股份有限公司    │503,239元       │現金卡        │
├──┼────────────┼────────┼───────┤
│9   │匯誠第一資產管理股份有限│51,000元        │現金卡        │
└──┴────────────┴────────┴───────┘


司法院資訊處製作；財團法人民間司法改革基金會備份。
